臺灣板橋地方法院刑事判決　　　　　　　　　　　　　九十年度訴字第一六二九號
　　公　訴　人　臺灣板橋地方法院檢察署檢察官
　　被　　　告　丁○○
　　指定辯護人　甲○公設辯護人
右列被告因殺人未遂案件，經檢察官提起公訴（九十年度偵字第一三六六三號），甲○判決如左：
    主  文
丁○○共同殺人未遂，處有期徒刑伍年貳月。
    事  實
一、丁○○與丙○○係乾兄弟關係，丙○○因知其女友鄭觀雅另與己○○交往，乃於
    民國九十年八月十三日，與丁○○共同至己○○位於台北縣蘆洲市○○路三七七
    號三樓住處，欲找己○○理論未果，丁○○離去時乃以機車大鎖砸壞己○○停放
    於樓下之機車（毀損罪嫌部分未據告訴）。己○○即與其弟戊○○、友人乙○○
    及另六名男子於當晚二十三時許，共同至台北縣蘆洲市○○路二三八號丙○○之
    母所經營之「玉如切仔麵店」找丙○○理論。到達後，己○○、戊○○、乙○○
    三人進入店內，其餘五人則站在店外，戊○○與丙○○一言不合即發生爭吵，己○○並掀翻店內之桌子，丙○○即拿起店內之菜刀二支向殺己○○等人揮武，並
    稱：大膽過來，丁○○見狀即從丙○○手中搶下其中一支菜刀，並與丙○○共同
    基於殺人之犯意，先由姚仁凱持刀朝乙○○砍下，經乙○○躲避得宜而未受傷（
    乙○○旋即逃離店外），丙○○也同時持刀朝戊○○砍下，經戊○○以左手擋住
    ，姚仁凱竟趁此時持刀朝戊○○之頭、胸部要害砍下，致戊○○受有左耳前、左
    臉部、頸部、前胸、左手指切傷之傷害。己○○見狀趕緊將丁○○推開，並與戊○○共同逃出店外，丙○○、姚仁凱仍各持菜刀自後追趕，之後因追趕未及才放
    棄，旋警方據報趕至現場，並將戊○○送醫急救，始倖免於難。
二、案經戊○○訴由台北縣警察局蘆洲分局報請台灣板橋地方法院檢察署檢察官偵查
    起訴。
    理  由
一、被告姚仁凱否認前述犯行，辯稱：當天我有和丙○○去找己○○理論，也有拿機
    車大鎖砸己○○的機車椅墊，晚上被害人黃氏兄弟跟五、六人來麵店，後來黃氏
    兄弟和丙○○起口角，他們便拍桌子、翻桌子，於是我就在麵攤上拿了菜刀打算
    嚇他們，不小心砍到了戊○○，當天是因為緊張才拿刀子，因為對方一直說要論
    輸贏，我才砍下去，本來只想嚇他們而已。
二、認定被告丁○○成立犯罪之證據及理由：
  (一)前述事實，業據被害人戊○○於警訊、偵查及甲○審理中指訴明確（見偵查卷第
    八頁、第三六頁、甲○九十年十月十一日、九十一年三月二十七日、四月二十四
    日訊問筆錄）。
  (二)證人己○○分別於警訊及偵查中證稱：「丙○○與我弟戊○○吵架，丙○○就至
    廚房拿兩支菜刀欲殺我，我就跑到外面準備持機車大鎖反抗，當我跑出去馬路時
    ，丙○○及丁○○兩人就持刀殺我弟弟戊○○，我弟就用手擋，結果手掌被砍傷
    ，及胸部、臉部、頸部、手臂都遭砍傷」、「當天是丙○○先從店內騎樓煮麵的
    地方拿兩支菜刀出來，丁○○跟著衝出店外，並且將丙○○手中菜刀搶下一支，
    是丙○○先拿菜刀砍戊○○，被戊○○用左手擋住，丁○○接著也拿另一支菜刀
    砍殺戊○○的頭部及胸部」（偵查卷第十二頁反面、第三六頁）；續於甲○審理
    時也證稱：「當天晚上九點半左右，丙○○跟丁○○來敲我家的門，並且敲壞我
    的機車的車殼，然後他們就跑了。戊○○回來後，說他要去找丙○○，我勸他不
    要去，但我弟弟不肯聽。我弟弟就叫了七、八個人一起去找丙○○，我也跟著去
    。到達麵店時，丙○○就很不高興的和我弟弟吵架，說了一些話，我沒有聽清楚
    。丙○○就去拿了兩支菜刀來，並且手拿著菜刀，站在原地對我弟弟揮來揮去的
    ，並且對著我們說：大膽過來。我弟弟當時和丙○○的距離約有兩公尺。然後，
    丁○○就去搶丙○○的壹支菜刀，朝我弟弟砍去，丙○○也跟著砍，這時，其他
    的人看了，就趕快跑掉了。我就去停機車的地方拿了大鎖，然後用腳將丙○○踢
    進店內，我弟弟就跑到隔壁店裡去拿了壹支菜刀。當我踢丙○○時，他就轉過來
    砍我，但是沒有砍到我。我就一邊跑，一邊擋。我大概跑了三十公尺左右，丙○○就沒有追上來了，倒是丁○○，他繼續追上來，追了一段後，丁○○就沒追上
    來了」等情（甲○九十年十月十一日訊問筆錄）。
  (三)證人乙○○也先後證稱：「當初戊○○邀我及五、六位朋友到玉如切仔麵店找人
    理論，我們到達時，戊○○及他哥哥和我三人進入麵攤，其餘六名朋友在外面等
    我們，．．，接著雙方又起爭執，丙○○就沖到廚房拿了兩把菜刀，一把被他朋
    友搶起來，一把丙○○還拿著，後來又起爭執，丁○○拿起搶來的菜刀向我砍來
    ，我閃過因一時緊張，打翻了一張桌子，就跑離現場」（偵查卷第十頁反面）、
    「我們是在麵店門口先跟丙○○理論，丙○○有喝酒，火氣比較大，後來有人拿
    刀從旁邊砍過來，我就閃開，後來有看到戊○○全身是傷，是誰砍他我不清楚，
    我有看到己○○把戊○○推開，之後我們五、六人就散開」（甲○九十一年四月
    二十日訊問筆錄）。
  (四)被害人戊○○以左手抵擋丙○○，受有左手指刀傷長四公分，又遭被告丁○○砍
    傷，受有左耳前零點五公分深、五公分長、左臉部零點三公分深、五公分長、頸
    部零點一公分深、八公分長、前胸零點二公分深、十公分長多處切傷，有宏仁醫
    院診斷證明書一份及病歷資料在卷可稽。
  (五)又供麵店使用之菜刀相當銳利，而人之頭、頸、胸部為人之要害部位，此亦為眾
    所周知之事，故用上述銳利之菜刀朝人之頭、頸、胸部砍下，自有殺人之犯意。
    何況，依上開診斷證明書被害人所受傷勢觀之，被告是一刀自頭部砍下，造成頭
    、頸、胸部多處切傷，足見被告於持菜刀行兇之時，用力甚猛，其顯有殺人之意
    圖至明。因此，被告辯稱當時只是嚇嚇被害人，不小心才砍到戊○○云云，顯屬
    事後推卸責任之詞，不足採信。本案罪證明確，被告犯行應可認定。
三、論罪科刑
  (一)被告丁○○所為，係犯刑法第二百七十一條第二項、第一項之殺人未遂罪。
  (二)又因被害人經人送醫急救而未死亡，被告犯罪尚屬未遂階段，應依同法第二十六
    條前段減輕其刑。
  (三)被告丁○○與丙○○間，有犯意聯絡及行為分擔，為共同正犯。
  (四)爰審酌被告丁○○之品行、智識程度、本次僅因細故竟持刀殺人、所生危害，犯
    罪後否認犯行，且未與被害人達成和解等一切情狀，量處如主文所示之刑，以資
    懲儆。
  (五)至扣案之菜刀一把，業經被害人戊○○供稱係其從麵店隔壁商店中取出供自衛用
    ，顯非被告所有亦不知何人所有，自無從於本案中宣告沒收。
據上論斷，應依刑事訴訟法第二百九十九條第一項前段，刑法第二十八條、第二百七
十一條第二項、第一項、第二十六條前段，判決如主文。
本案經檢察官陳孟黎到庭執行職務
中      華      民      國    九十一    年      八      月    二十六    日
                          台灣板橋地方法院刑事第三庭
                              法  官  劉以全
右正本證明與原本無異。
如不服本判決，應於判決送達後十日內向甲○提出上訴狀。
                              書記官  廖舜宜
中      華      民      國    九十一    年      八      月    二十六    日
附錄本案論罪科刑法條
刑法第二百七十一條：
殺人者，處死刑、無期徒刑或十年以上有期徒刑。
前項之未遂犯罰之。
預備犯第一項之罪者，處二年以下有期徒刑。
右正本證明與原本無異。
